【裁判字號】    95,訴,970
【裁判日期】    951107
【裁判案由】    損害賠償
【裁判全文】
臺灣臺中地方法院民事判決               95年度訴字第970號
原      告  冠宏國際實業有限公司
法定代理人  甲○○
訴訟代理人  廖國訓律師
複  代理人  戊○○
被      告  丙○○
            乙○○
共      同
訴訟代理人  賴銘耀律師
上列當事人間請求損害賠償事件，本院於中華民國95年10月24日
言詞辯論終結，判決如下：
    主  文
原告之訴駁回。
訴訟費用由原告負擔。
    事實及理由
壹、按訴狀送達後，原告不得將原訴變更或追加他訴。但請求之
    基礎事實同一者，不在此限，民事訴訟法第255條第1項第2
    款定有明文。原告起訴時主張本於侵權行為之損害賠償請求
    權及債務不履行之法律關係請求被告連帶賠償，原告嗣於第
    二次言詞辯論期日（民國95年6月13日）主張依共同侵權行
    為之損害賠償請求權，及被告乙○○應負債務不履行責任，
    原告解除契約請求回復原狀之民法第226條、第225條、第
    256條、第259條二項請求依據，再於同年7月11日撤回前述
    第二項訴訟標的，主張僅依共同侵權行為損害賠償請求權請
    求被告連帶賠償，被告就原告上開撤回訴訟標的部分並未異
    議，其前開訴之撤回，即無不合。嗣原告再於最後一次言詞
    辯論期日即95年10月24日追加主張依民法第247條第1項規定
    請求被告連帶賠償，被告當庭雖表明不同意原告之追加，然
    查原告此項追加之訴與原訴之原因事實，均係主張被告共同
    詐欺原告，而與原告約定由被告乙○○製造出售一天可印製
    15, 000頂成帽之成帽印刷機之同一基礎原因事實，其追加
    之訴與原訴之主要爭點有其共同性，而就原請求之訴訟及證
    據資料，於繼續審理時，在相當程度範圍內具有同一性或一
    體性，堪認為請求之基礎事實同一，是原告所為訴之追加，
    於法應無不合，爰准予追加，合先敘明。
貳、原告起訴主張：
  一、原告為一專業製造選舉帽、磨毛帽、布類精品等之公司，
      於民國92年11月間，被告丙○○與乙○○共同意圖為自己
      不法所有，明知本身並無能力製造具有自動退帽功能，且
      一天印製15, 000頂成帽之成帽印刷機，竟透過與原告公
      司有生意往來之訴外人丁○○介紹於92年12月間與原告公
      司負責人甲○○認識，被告2人並於當場陳稱被告乙○○
      有能力製造「成帽印刷機」，一天可印15, 000頂成帽，
      全台所無云云乙事，向甲○○吹噓，致甲○○誤以為真，
      乃當場代表原告向被告乙○○訂購該「成帽印刷機」一臺
      ，雙方約定總價新台幣（下同）240萬元，並約定於93 年
      1月中旬試機交貨完畢，而甲○○當場交付20萬元之訂金
      。嗣後被告乙○○陸續以電話催款，要求原告將款項匯入
      乙○○及丙○○公司帳戶內，原告乃分別於92年12月25日
      及93年1月15日再以匯款方式分別交付40萬元及50萬元予
      乙○○，於92年12月15日匯款50萬元予丙○○，其間原告
      公司負責人甲○○並親赴被告乙○○之達志自動化機械公
      司看機器，然只看見粗糙似印刷機之結構，而被告乙○○
      仍告知會於93年1月交機，惟至93年2月28日仍無動靜，原
      告公司負責人甲○○乃再去看機器，情況與上次所見相同
      ，而被告乙○○卻仍要求付款，甲○○當場再交付2萬元
      現金，並請其儘速交機，餘款嗣交機後再行支付，詎被告
      乙○○此後竟置之不理，原告以蘆竹郵局第498號存證信
      函要求退還貨款，然被告2人均置之不理，拒不退款，原
      告此時始知受騙，前後被告已詐騙原告金額高達162萬元
      。被告共同詐欺致原告受有損害，爰依民法第184條、第
      185條之侵權行為之損害賠償請求權規定，請求被告連帶
      賠償。
  二、被告共同詐欺原告，而與原告約定欲出售一天可印15,
      000頂成帽，全台所無之「成帽印刷機」，惟「客觀無法
      製造所稱之機器」，被告卻謊稱有能力製造且為全世界唯
      一，是系爭契約係以不能之給付為契約標的，爰追加依民
      法第247條規定之損害賠償請求權。關於2年時效，應以95
      年8月8日起算，蓋原告經證人己○○及被告乙○○之陳述
      ，始確知存有契約標的不能之情形。
  三、原告92年12月25日匯款50萬元予佳元廣告有限公司（以下
      簡稱佳元公司）之事，因訴外人鎮家寶國際貿易有限公司
      （下稱鎮家寶公司）與原告是兩家完全獨立之公司，且無
      訴外人鎮家寶公司委任原告匯款之契約，完全無法證明原
      告代訴外人鎮家寶公司匯款之情事。至於訴外人鎮家寶公
      司與被告間有何糾紛，概與原告無關。另又被告所稱之買
      賣草約，僅是白紙打上黑字，任何人都能隨意製作，對本
      案系爭事實無任何證明作用。
  四、並聲明：被告應連帶給付原告162萬元，及自起訴狀繕本
      送達之翌日起至清償日止按週年利率5%計算之利息；並陳
      明願供擔保，請准宣告假執行。
參、被告抗辯：
  一、訴外人鎮家寶公司負責人丁○○前與被告丙○○至訴外人
      黃球公司時恰巧見到被告乙○○在該處維修機器，因丁○○見該公司內印氣球之機器運轉速度很快，自行與被告乙○○討論有關機器之事。嗣於92年12月間，被告乙○○與
      丁○○在鎮家寶公司營業處所內，洽談買賣被告乙○○自
      製之「自動曲面網板五色印刷機」事宜，並達成買賣之合
      意，當時雙方約定機器買賣總價250萬元，價金分3次支付
      ，分別為訂金4成，機器試車時付4成，交付機器後一星期
      內付清尾款2成，並約定印刷速度每分鐘10至20次，然未
      約定一天可印15,000頂成帽，又應以何公司與被告締約，
      則於簽約買賣契約時再決定，而於當日原告即先行交付20
      萬元現金予被告，做為買賣之訂金。嗣於92年12月24 日
      ，丁○○及甲○○前來被告乙○○位於台中市松茂里九甲
      巷六號之工廠參觀，並表示以原告名義與被告簽訂買賣契
      約，被告乙○○即在預先擬定之機械買賣合約上簽名用印
      後，將2份書面合約連同本件系爭機器之結構圖交由原告
      之負責人甲○○帶回其公司用印（嗣原告並未交還合約予
      被告），原告復於92年12 月25日匯款訂金40萬元予被告
      ，於93年1月15日匯款訂金50萬元予被告。被告乙○○收
      受訂金後，即著手製造本件機器，並陸續向各家廠商購買
      製造機器所需之材料，僅支出購買材料之金額即高達
      939,842元，甲○○及丁○○亦曾於93年2月間，2次前來
      被告乙○○上開工廠視察機器製造之情形，於第2次前來
      時，系爭機器已全部製造完成，惟原告竟拒不依約於機器
      試車時交付4成買賣價款100萬元予被告乙○○，僅於當日
      支付被告現金2萬元，此後即避不見面，雖屢經被告乙○○催討買賣價款，但原告均不置理，以本件買賣延宕至今
      ，被告並無違約情事可言。
  二、本件買賣係因原告並未依約於機器試車時，給付4成買賣
      價款予被告乙○○，以致延宕至今，被告並無共同詐欺之
      犯意可言，此觀原告對被告告訴詐欺案件，早經台中地方
      法院檢察署以94年度偵字第5141號為不起訴處分，雖經原
      告再議後發回，現仍由台中地方法院檢察署續行偵查外，
      被告並無任何前科紀錄可知，原告所指被告二人為共同侵
      權行為云云，實屬無稽。再者，前開不起訴處分書中已指
      明：本件買賣自始即係由被告乙○○本人與甲○○談妥一
      切事宜，而非與被告丙○○洽談，益加無由認定被告姜智
      滕有何施用詐術之行為。證人丁○○之證言多不實在，被
      告乙○○與原告間所訂之買賣契約，係由證人丁○○出面
      洽談，並參與監督履約過程，且原告負責人甲○○亦曾為
      鎮家寶公司之員工，則甲○○是否原告真正負責人？或係
      人頭，丁○○始為原告真正負責人？即與丁○○證言信憑
      性有關。
  三、原告就本件買賣契約共付112萬元之價金，至於其於92 年
      12月25日匯款之50萬元，係匯款予被告丙○○擔任負責人
      之佳元公司，該筆款項係原告代鎮家寶公司支付之佳元公
      司買賣帽子的貨款，且除該筆貨款外，鎮家寶公司尚且積
      欠佳元公司74萬9千餘元之貨款未付，該部分糾紛尚在臺
      灣高等法院94年度上易字第918號事件審理中，上開50 萬
      元匯款並非給付本件買賣價款。另參據原告於93年6月19
      日以蘆竹郵局489號存證信函通知被告乙○○，亦僅表明
      其付款金額為112萬元，足見原告所指上開50萬元匯款亦
      為支付被告乙○○買賣價款云云，顯非事實。
  四、被告乙○○與原告約定之契約是如被告所提出之契約內容
      ，且依被告已提出之證據，本件並無給付不能而契約無效
      之問題。
  五、並聲明：駁回原告之訴；如受不利之判決，願供擔保免為
      假執行。
肆、兩造不爭執之事項：
  一、原告就系爭契約已於92年12月間某日交付20萬元訂金、92
      年12月25日匯款40萬元、93年1月15日匯款50萬元予乙○○、93年2月28日交付2萬元，以上共計1,12萬元。
  二、原告負責人甲○○曾於93年2月28日至達志自動化機械公
      司看機器。
伍、本件之爭點：
  一、被告2人有無共同向原告詐欺被告乙○○有能力製造一天
      可印15,000頂成帽之成帽印刷機，致原告陷於錯誤，而與
      被告乙○○簽約，約定總價240萬元，於93年1月中旬試機
      交貨完畢，致原告陸續交付機器貨款？兩造約定之成帽印
      刷機買賣契約內容是否如原告主張之內容？
  二、原告於92年12月25日匯給佳元廣告有限公司之50萬元是否
      給付系爭契約之價金？
  三、系爭成帽印刷機契約已否製造完成？
  四、本件原告與被告乙○○簽訂之買賣契約是否因標的不能而
      無效（此部分係原告為訴之追加後所生之新爭點）？
陸、本院之判斷：
  一、按因故意或過失，不法侵害他人之權利者，負損害賠償責
      任，故意以背於善良風俗之方法，加損害於他人者亦同。
      數人共同不法侵害他人之權利者，連帶負損害賠償責任，
      不能知其中孰為加害人者，亦同。造意人及幫助人，視為
      共同行為人。民法第184條第1項、第185條分別定有明文
      。又民法上所謂詐欺，係欲相對人陷於錯誤，故意示以不
      實之事，令其因錯誤而為意思之表示。（最高法院18年上
      字第371號、56年台上字第3380號判例要旨可資參照），
      至於債務人於債之關係成立後，如有未能依債之本旨履行
      債務之情形，其原因可能出於給付不能、給付遲延等債務
      不履行或其他原因，苟無證據可證明債務人有詐欺之不法
      情事，亦僅屬債務人是否應負債務不履行責任或其他損害
      賠償責任，尚不得逕行推定債務人有詐欺之不法侵權行為
      。再按以不能之給付為契約標的者，其契約為無效。契約
      因以不能之給付為標的而無效者，當事人於訂約時知其不
      能或可得而知者，對於非因過失而信契約為有效致受損害
      之他方當事人，負賠償責任。同法第246條第1項前段、第
      247條第1項分別定有明文。再按當事人主張有利於己之事
      實者，就其事實有舉證之責任；但法律別有規定，或依其
      情形顯失公平者，不在此限。民事訴訟法第277條定有明
      文。
  二、查本件原告請求被告連帶賠償原告所受之損害，其請求依
      據為民法第184條第1項、第185條之侵權行為損害賠償請
      求權及同法247條第1項規定之民法第247條之因契約標的
      給付不能之損害賠償請求權，而依原告主張之事實，無非
      係以被告明知被告乙○○並無能力製造出一天可印製15
      ,000 頂成帽之成帽印刷機，且上開所稱之機器係全台所
      無甚至全世界所無人能製造之機器，被告竟共同意圖為自
      己不法所有，而陳稱有能力製造，致原告陷於錯誤，而與
      被告乙○○約定買賣上開機器，致原告給付部分買賣價金
      ，遲至93年2月28日原告負責人甲○○乃再去看機器，仍
      只見粗糙似印刷機之結構，因認被告有共同侵權行為，且
      上開契約為標的不能，應屬無效等語。而被告則否認原告
      之主張，並以前詞置辯。原告就其主張被告共同詐欺及該
      契約之標的不能等有利於己之事實，即負有舉證責任。
  三、經查，原告所舉證人丁○○在本院審理中固證稱：「原本
      丙○○的佳元廣告公司賣帽子給我的鎮家寶公司，丙○○
      告訴我他有朋友會做印成帽的機器，我就搭他的車來到台
      中約在臺中一家黃球公司與乙○○碰面，丙○○在到台中
      的路上告訴我說乙○○的機器一天可以印15,000頂帽子，
      如果他進口帽子由我賣，用該機器印可以賺很多錢，因為
      當時臺灣沒有這種機器，且剛好要總統大選，帽子需求很
      大。黃球公司是做氣球的公司，丙○○說該公司印氣球的
      機器，是乙○○做的，我有看到印氣球的機器，速度非常
      快，但不知道確實的數量。……，因為當時我剛開始賣帽
      子，認為不適宜做這部分的生意，剛好原告的李小姐剛成
      立公司我認為她可以買這種機器，來幫我印帽子，可以應
      付總統大選的需求。就介紹被告二人與甲○○及我一起在
      富貴庭園見面，被告二人有直接在向甲○○說明該機器的
      好處，有提到放帽子的速度有夠快就可以印的出來，一天
      可以印15,000頂，且可以單人操作就好。而且可以由人進
      帽，機器手臂自動退帽，有約好總價240萬元，農曆過年
      前可以交機，送到原告公司試機完畢，當天就決定定案。
      當天李小姐就向我借了10萬元交給乙○○當訂金，……。
      被告有提到要簽書面契約，我們也有要求乙○○要提出書
      面資料，我不知道也沒看過有書面契約及書面資料，我只
      有看過圖。是到台中時乙○○從電腦印出來給我看的，李
      小姐有找我一起到乙○○公司看機器，當天只有看到機器
      的骨架，沒有看到成型的機器。總共有去看過兩三次，但
      都沒有什麼進展，後來有組成如被證三的機器下面的架子
      ，沒有上面的部分，也沒有自動退帽的功能。乙○○說還
      再研究，如果不能自動退帽，就要多一個人工，沒有看到
      如被證三完整的機器。乙○○有通知我們去試機，我們有
      帶帽子去，但沒辦法印，帽子經過機器以後就毀損，是否
      他臨時拿別的印刷機來充數。忘了不確定是什麼時間，應
      該是在過年前，因為約定過年前要交機，過年後就沒有價
      值。」。惟被告否認其證言之真正，並質疑其證言之信憑
      性。被告丙○○並抗辯：我並沒有介紹機器給丁○○，是
      他跟我到黃球公司去，看到機器速度很快，剛好乙○○在
      該處維修，他自己跟乙○○討論機器的事，私下討論我完
      全沒有參與。丁○○與冠宏就是同一家公司等語。被告乙○○則抗辯：機器做到後來丁○○才要求作自動退帽的功
      能，並不是一開始就約定，我說要研究看看，簡先生根本
      不知道這部分，如果研究成功總額就是250萬元。如果沒
      有機器手的部分（即指自動退帽之功能），就是240萬元
      。機器的速度依契約是每分鐘10至20個，通常我做的印製
      的機器可以達到1分鐘0至60次，可以調整，因為
      本件是人工放帽子，所以速度比較保守，1分鐘10至20 次
      ，即1分鐘可以印10至20個帽子。丁○○所說的簽約過程
      並不實在，我有擬草約給他看，他不同意要我拿回去補草
      圖給他看。這是在餐廳見面之前，在黃球公司見面之後本
      來要訂兩台，……。約定250萬元，後來又要求我要加自
      動退帽功能，我說只要他肯付錢，那部分都可以再加。我
      當初開價250萬元，契約書也是寫250萬元，他要求可否便
      宜算240萬元，我說再說吧，如果他肯付現金，尾數10 萬
      不拿也可以，我付了圖面之後才約到餐廳吃飯，這份圖面
      是沒有自動退帽功能。後來我研究自動退帽子確實有困難
      ，原告與丁○○有來試機，已經可以印帽，說好第二天要
      付錢，後來也沒付云云，並提出機械買賣合約草稿、機器
      結構圖、系爭機器完成照片11幀、製造機械購料支出表暨
      單據等為證。另被告聲請之證人己○○證稱：有協助乙○○組裝系爭印刷帽子的機器，原告與證人曾來看機器，前
      後大約有4、5次。最後一次丁○○與那位小姐來看機器時
      機器已完成如被證三的照片，有當場試機。老闆後來告訴
      我對方付款有問題，後來就沒有交機。有拿帽子來試印可
      以印帽子，不清楚他們約定的標準為何，但可以印，該機
      器可以正常運作。印氣球的機器也是我做的、那個機器1
      分鐘可以印50個氣球。帽子的速度比較慢，我只是會製造
      機器，電機方面我不清楚，當天1分鐘不到可以印50個帽
      子，可能電機要再調整。該機器除了電機及電腦之外，其
      他的組裝都是由其負責。輸送帶轉一圈，成品就出來了。
      （原告訴代問：有無自動退帽的功能。）最後一關是電機
      的問題，我知道該機器要作成可以自動退帽。試機時還沒
      有做到可以自動退帽，好像在那方面有問題，其負責之硬
      體部分完成時大約是在93年1、2月時等語。
  四、茲對照上開當事人與證人之說詞，可知證人丁○○之證言
      大致與原告主張之事實相符，而證人己○○之證言則與被
      告乙○○所辯較接近，而兩方面間就訂立契約之經過情形
      與契約約定內容之陳述均有差異。惟雙方均不爭執被告乙○○確係機器製造商，且黃球公司之印製氣球之機器亦係
      乙○○與己○○所製造，且原告與證人丁○○亦曾多次前
      往系爭印帽機器製造所在查看機器製造之進度，並親見該
      機器之架構，並且原告至93年2月28日去試機時，尚當場
      再給付2萬元與被告乙○○，是被告乙○○確有製造相關
      機器之技能，且該機器至試機時應已成型，倘如證人丁○○所稱，該機器當時只有骨架，沒有成型的機器，則當日
      如何試機？又何以原告在至少已付112萬元之情形下，當
      場願意再付2萬元與被告乙○○，可見原告主張與證人丁○○所證關於該機器於當時仍未成型云云，應與事實不符
      。
  五、再查，證人丁○○固證稱：被告二人有直接向甲○○說明
      該機器一天可以印15000頂，且可以單人操作就好。而且
      可以由人進帽，機器手臂自動退帽云云。惟被告予以否認
      。經查：
  （一）依證人丁○○之證言可知係因該證人有意使用系爭印帽
        機器來印其經營之鎮家寶公司所出賣之帽子，而其本人
        或其公司不適合訂約，才介紹原告公司購買系爭機器，
        來幫丁○○之公司印製帽子，故有購買系爭機器用以印
        帽之需求者本係證人丁○○或其鎮家寶公司，且自一開
        始即為丁○○先與被告接洽，其後始介紹由原告與被告
        乙○○訂約，且洽談、訂約、看機器及試機過程，丁○○均在場，甚至依證人丁○○所稱，決定購買當天原告
        負責人甲○○還向證人借10萬元交付乙○○作為訂金，
        可見證人丁○○與本件機器買賣契約關係之密切，是該
        證人就其證述內容亦顯有利害關係，並非單純介紹原告
        與被告認識並購買機器而已。
  （二）次查，證人丁○○經營之鎮家寶公司與被告丙○○經營
        之佳元公司另因給付貨款之民事糾紛，尚在臺灣高等法
        院94年度上易字第918號事件審理中，此為兩造所不爭
        執，且經本院調卷查明屬實，則證人丁○○與被告丙○○間因上開訴訟，亦顯有嫌隙，則其是否果能公正無偏
        而為證言，亦有待商榷。
  （三）另查證人丁○○並證稱：甲○○二專時就在我公司任職
        ，到何時無法確定，要查勞工保險資料才清楚等語。本
        院依被告聲請查詢結果，原告法定代理人甲○○係67年
        1月2日出生，自90年11月5日起至92年2月15日止期間之
        勞工保險投保單位名稱為鎮家寶公司，自92年3月18日
        起至同年12月31日止期間之投保單位名稱為億昌印刷有
        限公司，此有勞保局電子閘門查詢作業被保險人投保資
        料查詢一件附卷可稽，又原告公司係於92年7月3日設立
        登記，依該公司登記係僅甲○○一人股東之公司，則何
        以原告任職於其他公司之際猶設立登記原告公司，亦與
        社會常情不符，則被告質疑原告公司可能並非甲○○自
        行出資設立一節，尚非無疑，本院認雖被告並未提出積
        極證據證明原告公司之真正負責人即係丁○○，惟由甲○○原為證人公司之員工，且由前述證人所稱之事實經
        過，亦可見證人與原告公司法定代理人間亦有較為深厚
        之交誼。
  （四）再查，原告主張其就系爭機器已給付價金162萬元，被
        告則僅對其中112萬元部分不予爭執，抗辯原告於92年
        12月25日匯款之50萬元，係匯款予佳元公司，該筆款項
        係原告代鎮家寶公司支付被告丙○○擔任負責人之佳元
        廣告公司買賣帽子的貨款，並非給付與被告乙○○之證
        言等語。經查，證人丁○○固證稱：原告有告訴我他說
        是乙○○叫他分兩個帳戶匯款，付的是這部機器的錢與
        鎮家寶公司無關云云。然查，原告自承於93年6月19日
        曾以蘆竹郵局489號存證信函通知被告乙○○，而該存
        證信函中亦僅表明其付款金額為112萬元，並未提及92
        年12月25日匯款與佳元公司帳戶之50萬元，足見原告所
        指上開50萬元匯款亦為支付被告乙○○買賣價款云云，
        應非事實。原告就此雖再主張原告於發上開存證信函時
        ，原告仍是認為本案件僅是單純之債務不履行，無詐騙
        之情形，故而當時依乙○○之要求匯予丙○○所有之佳
        元廣告公司新台幣50萬元作為丙○○之介紹佣金，自非
        被告林繼遠所得，故僅向被告乙○○請求新台幣112萬
        元云云，惟原告此部分主張，與其先前之陳述均有不同
        ，該50萬元是否屬介紹佣金，亦有可疑，且縱依原告此
        部分主張而認該50萬元係屬原告同意付給被告丙○○之
        介紹佣金，亦非原告付予被告乙○○之機器買賣價金，
        是可知該50萬元確非屬系爭機器買賣價金之一部分，被
        告主張原告僅付112萬元之價金，應屬事實，證人丁○○證稱該50萬元亦係付機器的錢云云之證言亦與事實不
        符。
  （五）本院斟酌上開各項因素，認證人丁○○之所為不利於被
        告之證言是否與事實相符，顯有可疑，尚不能遽信，是
        不能以證人丁○○之證言認原告就其應負舉證責任之事
        實已盡舉證責任。
  六、又查，原告雖主張本案件之付款方式有別於尋常，一般是
      看到機器才買，且試機完成始付總價金3成，而本案件系
      爭機器總價240萬元，原告尚未試機完成即付162萬元，已
      超過總價2分之1，顯然必受被告詐術所惑，信其握有獨家
      的關鍵技術，始會為如此不利之事；又無書面契約之保障
      且總金額達240萬元，本件原告須先支付價金，對原告非
      常不利，其因為何，合理的推斷，係受被告之詐術所騙，
      始可能甘受此不平等之情事云云。惟查，依本院前揭認定
      之事實，原告已付之價金僅112萬元，並未逾總價金之一
      半，且原告於訂約時即知被告係於訂約後始開始製造系爭
      機器，則原告同意分期付款之方式亦難認有何異乎尋常之
      情事，原告據以推論被告有詐欺情事，亦無可採。綜上，
      原告既未舉證證明被告2人曾與原告約定乙○○可製造出
      一天可以印15, 000頂帽子之印帽機器，且亦不能證明被
      告有詐欺原告之情事，況原告對被告提出詐欺告訴，亦經
      臺灣臺中地方法院檢察署檢察官處分不起訴，此有該署檢
      察官94年度偵字第5141號不起訴處分書附卷可稽。則不論
      被告乙○○是否自始即承諾可製造具有自動退帽功能之印
      帽機器，或事後才協商加裝該功能而尚未為確定之承諾，
      或該機器已否依約完成或能否達成契約預定之效能，
      本件原告既未舉證證明契約內容係如原告所主張之內容，
      且亦未能證明被告有詐欺情事，則均不足以證明被告有原
      告所指之侵權行為。原告依共同侵權行為之法律關係，請
      求被告連帶賠償，即屬無據。
  七、末按民法第247條規定所謂之契約以不能之給付為標的而
      無效，係指契約之標的依社會通常觀念，債務人應為之給
      付，不可能依債務本旨實現之意，為自始永久不能，因契
      約欠缺有效要件，應歸無效。查本件原告既不能證明被告
      乙○○與原告約定買賣之機器係如原告所主張之一天可以
      印15,000頂帽子之成帽印刷機，且原告亦未舉證證明該買
      賣契約之標的為依社會通常觀念為不可能製造完成之機器
      ，則原告主張系爭契約係以不能之給付為契約標的，契約
      應為無效云云，尚不可採。是原告依民法第247條規定之
      損害賠償請求權，請求被告連帶賠償，亦無理由。
  八、從而，原告依民法第184條第1項、第185條之侵權行為之
      損害賠償請求權及同法247條第1項規定之契約標的給付不
      能之損害賠償請求權，請求被告連帶給付162萬元，及自
      起訴狀繕本送達翌日起至清償日止按週年利率5%計算之利
      息，為無理由，應予駁回。其假執行之聲請，亦失所依據
      ，應併予駁回。
  九、兩造其餘主張及所提證據及爭點與本院上開論斷無涉或無
      違，不予贅述。
柒、訴訟費用負擔之依據：民事訴訟法第78條。
中    華    民    國    95    年    11    月     7    日
                  民事第三庭    法  官  張瑞蘭
一、以上正本係照原本作成。
二、如不服本判決，應於判決送達後20日內，向本院提出上訴狀
    。（須按他造當事人之人數附繕本）。
中    華    民    國    95    年    11    月     7    日
                                書記官  陳惠鈴


司法院資訊處製作；財團法人民間司法改革基金會備份。
